【裁判字號】    99,交訴,37
【裁判日期】    991130
【裁判案由】    交通肇事逃逸等
【裁判全文】
臺灣基隆地方法院刑事判決              99年度交訴字第37號
公  訴  人  臺灣基隆地方法院檢察署檢察官
被      告  余光復
上列被告因交通肇事逃逸等案件，經檢察官提起公訴（99年度偵
字第3830號）及移送併辦（99年度偵字第4210號），因被告所犯
為死刑、無期徒刑、最輕本刑為3 年以上有期徒刑或高等法院管
轄第一審案件以外之罪，且於準備程序進行中，被告先就被訴事
實為有罪之陳述，經本院合議庭裁定進行簡式審判程序，判決如
下︰
    主  文
余光復因過失傷害人，處拘役拾日，如易科罰金，以新台幣壹
仟元折算壹日；又駕駛動力交通工具肇事，致人受傷而逃逸，處
有期徒刑陸月，如易科罰金，以新台幣壹仟元折算壹日。
    事  實
一、余光復於民國99年7 月11日下午6 時33分許，駕駛車號0402
    -VN 號自用小貨車，沿基隆市○○區○○路往中正路方向行
    駛，本應注意與前車保持隨時可以煞停之距離，且注意車前
    狀況，並隨時採取必要之安全措施，而依當時天候晴、屬夜
    間光線、路面乾燥無缺陷且視距良好，客觀上並無不能注意
    之情事，行經基隆市○○區○○路250 之8 號前，疏未注意
    與前車保持安全距離，且注意車前狀況，並採取必要之安全
    措施，適其前方由蔡子清駕駛車號2157-VX 號自用小客車減
    低車速，余光復煞車不及，使駕駛前開車輛之車頭撞及蔡子
    清駕駛車輛之車尾，導致蔡子清受有眩暈、頸部扭傷及拉傷
    、肌痛及肌炎之傷害，且蔡子清駕車搭載之乘客許慧敏亦受
    有頸部挫傷之傷害，而余光復明知已駕車肇事，竟因同居人
    住院，為趕赴醫院關切同居人之病情，未即時對蔡子清、許
    慧敏施以救護，逕自駕車逃逸，嗣經警據報到場處理，並依
    蔡子清提供之車號循線查獲而悉上情。
二、案經蔡子清訴由基隆市警察局第二分局報請及許慧敏訴由臺
    灣基隆地方法院檢察署檢察官偵查起訴及移送併案審理。
    理  由
壹、程序方面
    被告余光復所犯者非為死刑、無期徒刑、最輕本刑為3 年以
    上有期徒刑之罪或高等法院管轄第一審案件，其於準備程序
    進行中，先就被訴事實為有罪之陳述，經告知其簡式審判程
    序之旨，並聽取公訴人、被告之意見後，本院合議庭依刑事
    訴訟法第273 條之1 第1 項之規定，裁定由受命法官獨任以
    簡式審判程序進行本案之審理。
貳、事實認定部分
一、上開事實，業據被告於警詢、偵查及本院審理時坦承不諱，
    核與證人蔡子清證述之情節相符，另有道路交通事故現場圖
    、道路交通事故調查報告表（二）、現場照片、衛生署基隆
    醫院診斷證明書、允安中醫診所診斷證明書及車籍資料在卷
    可稽，足認被告之自白與事實相符，堪以採信。
二、按汽車在同一車道行駛時，除擬超越前車外，後車與前車之
    間應保持隨時可以煞停之距離，且汽車行駛時，駕駛人應注
    意車前狀況及兩車併行之間隔，並隨時採取必要之安全措施
    ，道路交通安全規則第94條第1 項及第3 項分別定有明文。
    本件被告駕車行經前開路段，應與前車保持隨時可以煞停之
    安全距離，且注意車前狀況，隨時採取必要之安全措施，而
    當時雖屬夜間，然天色尚非昏暗，且當時天候晴、路面乾燥
    無缺陷且視距良好，此有道路交通事故調查報告表（一）及
    現場照片在卷可參，足見客觀上並無不能注意之情事，竟疏
    未與蔡子清駕駛之前車保持安全距離，且未注意車前狀況，
    採取必要之安全措施，導致駕駛前揭車輛因煞車不及而撞擊
    蔡子清駕駛車輛之車尾，使蔡子清及所駕車輛搭載之乘客許
    慧敏受有前述傷害，堪認被告上揭駕駛行為，應有過失甚明
    ，且蔡子清、許慧敏之受傷結果與被告之駕駛行為間，確有
    相當因果關係。
、論罪科刑部分
一、核被告所為，係犯刑法第284 條第1 項前段之過失傷害罪及
    同法第185 條之4 肇事逃逸罪。
二、被告以一過失行為，致蔡子清、許慧敏受傷，係以一行為同
    時觸犯2 罪名，為想像競合犯，僅論以一罪。
三、被告所犯上開2 罪間，犯意各別，行為互殊，應予分論併罰
    。
四、臺灣基隆地方法院檢察署檢察官以99年9 月29日基檢達誠99
    偵4210字第022906號函移請併辦之犯罪事實，與本件起訴書
    所載之犯罪事實，具有想像競合之裁判上一罪關係，本院自
    應依法審理，附此敘明。
五、爰審酌被告駕車行駛時，疏未與前車保持安全距離，並注意
    車前狀況，採取必要之安全措施，導致撞及蔡子清駕駛之車
    輛，使蔡子清及許慧敏受有前述傷害，且被告明知已駕車肇
    事，竟未停留現場施以救護，反而駕車離去，所為顯不足取
    ，又被告迄今未與蔡子清、許慧敏達成和解，賠償蔡子清及
    許慧敏之損失，惟蔡子清及許慧敏所受傷勢非屬嚴重，且被
    告於警詢、偵查及本院審理時均坦承犯行，又其前除因酒後
    駕車案件，經法院科處拘役及罰金外，別無其他犯罪紀錄等
    一切情狀，分別量處如主文所示之刑，並均諭知易科罰金之
    折算標準。
據上論斷，應依刑事訴訟法第273 條之1 第1 項、第299 條第1
項前段，刑法第284 條第1 項前段、第185 條之4 、第55條、第
41條第1 項前段，刑法施行法第1 條之1 ，判決如主文。
本案經檢察官周懷廉到庭執行職務。
中    華    民    國    99    年    11    月    30    日
                  交通法庭法    官  邰婉玲
以上正本證明與原本無異。
如不服本判決應於收受送達後10日內向本院提出上訴書狀，並應
敘述具體理由；其未敘述上訴理由者，應於上訴期間屆滿後20日
內向本院補提理由書（均須按他造當事人之人數附繕本）「切勿
逕送上級法院」。
中    華    民    國    99    年    11    月    30    日
                          書 記 官  王惠萍
附錄論罪法條：
中華民國刑法第185 條之4
（肇事遺棄罪）
駕駛動力交通工具肇事，致人死傷而逃逸者，處 6 月以上 5 年
以下有期徒刑。
中華民國刑法第284 條第1 項
（過失傷害罪）
因過失傷害人者，處 6 月以下有期徒刑、拘役或 5 百元以下罰
金，致重傷者，處 1 年以下有期徒刑、拘役或 5 百元以下罰金
。

司法院資訊處製作；財團法人民間司法改革基金會備份。
